臺灣臺南地方法院民事裁定
110年度消債更字第380號
聲  請  人
即債 務 人  江驊洺

代  理  人  王奐淳律師(法扶律師)
上列當事人因消費者債務清理事件聲請更生，本院裁定如下：
    主    文
債務人甲○○自民國一一一年一月二十五日下午五時起開始更生程
序，並命司法事務官進行本件更生程序。
    理    由
一、按債務人不能清償債務或有不能清償之虞者，得依本條例所
    定更生程序，清理其債務；債務人無擔保或無優先權之債務
    總額未逾新臺幣（下同）1,200萬元者，於法院裁定開始清
    算程序或宣告破產前，得向法院聲請更生；債務人對於金融
    機構負債務者，在聲請更生或清算前，應向最大債權金融機
    構請求協商債務清償方案，或向其住、居所地之法院或鄉、
    鎮、市、區調解委員會聲請債務清理之調解；協商或調解成
    立者，債務人不得聲請更生或清算，但因不可歸責於己之事
    由，致履行有困難者，不在此限；消費者債務清理條例施行
    前，債務人依金融主管機關協調成立之中華民國銀行公會會
    員辦理消費金融案件無擔保債務協商機制與金融機構成立之
    協商，準用前2項之規定；法院開始更生程序之裁定，應載
    明其年、月、日、時，並即時發生效力；法院裁定開始更生
    或清算程序後，得命司法事務官進行更生或清算程序，必要
    時得選任律師、會計師或其他適當之自然人或法人1人為監
    督人或管理人，消費者債務清理條例第3條、第42條第1項、
    第151條第1項、第7項、第9項、第45條第1項、第16條第1項
    分別定有明文。
二、本件聲請意旨略以：債務人積欠無擔保或無優先權債務總額
    約2,350,212元，為清理債務，前向本院聲請消費者債務清
    理前置調解（110年度南司消債調字第535號），最大債權金
    融機構遠東國際商業銀行股份有限公司（下稱遠東銀行）未
    到場致調解不成立。債務人目前每月薪資為29,000元，扣除
    每月生活費外，尚需支付2名子女之扶養費，已無能力再清
    償前揭債務，且名下並無任何財產，所欠債務未逾1,200萬
    元，亦未經法院裁定開始清算程序或宣告破產。為此，爰依
    消費者債務清理條例提出本件更生之聲請等語。
三、經查：
  ㈠債務人為一般消費者，5年內未從事營業活動，積欠無擔保或
    無優先權債務總額未逾1,200萬元，前為清理債務，曾向本
    院聲請與債權人間債務清理之調解，最大債權金融機構遠東
    銀行未到場，致調解不成立，遠東銀行前曾具狀陳報：縱其
    提供對外債權本金1,181,020元、分180期、0利率，月付6,5
    62元之方案，惟債務人無法負擔等語，債務人於調解不成立
    後向本院聲請更生等情，有財產及收入狀況說明書、債權人
    清冊、債務人清冊、財團法人金融聯合徵信中心當事人綜合
    信用報告及調解不成立證明書為證，並經本院調取110年度
    南司消債調字第535號卷查證屬實，是債務人無擔保或無優
    先權之債務總額未逾1,200萬元，且提起本件更生聲請前，
    已踐行前置調解程序而調解不成立之事實，應堪認定。
  ㈡債務人主張其每月薪資29,000元，且其名下並無其他資產，
    有切結書在卷可證，並有全國財產稅總歸戶財產查詢清單、
    稅務電子閘門財產所得調件明細表在卷可參（見本院卷第33
    、107-112頁）。基此，債務人主張每月收入為29,000元之
    事實，堪屬可採，故其償債能力自應以上開收入為據。
  ㈢按消費者債務清理條例立法目的係為使不幸陷入經濟困境之
    人得以清理債務、重建生活，並在清理債務過程中能適度保
    有符合人性尊嚴之最低基本生活所需，而非維持債務人過去
    慣常之寬裕生活型態，否則非僅有悖於消費者債務清理條例
    之意旨，更係將債務人因個人浪費或財務管理失控之風險不
    當轉嫁予金融機構負擔，顯非公允。故為妥適調整債務人與
    債權人及其他利害關係人間之權利義務關係，保障債權人獲
    得公平受償，並謀求消費者經濟生活之重建復甦機會，法院
    對於債務人每月必要生活費用之數額，自不可僅以債務人之
    主張為斷，而應參酌消費者債務清理條例第64條之2第1項關
    於同條例第64條第2項第4款所稱必要生活費用之認定標準定
    之，方屬允洽。次按，債務人必要生活費用，以最近一年衛
    生福利部或直轄市政府所公告當地區每人每月最低生活費1.
    2倍定之，消費者債務清理條例第64條之2第1項定有明文。
    復按債務人為使其有經濟復甦更生之機會，自應以誠實及信
    用之原則面對自己之債務，積極勉力謀求更生償債方案，除
    應積極開源努力勤奮工作以增加收入償還債務外，尚須節流
    儉樸其生活需求而適當控制其生活費用支出，以達成勉力履
    行債務。而參酌臺南市民國110年度之每人每月最低生活費
    為13,304元，該生活費標準係按照政府最近1年平均每人消
    費支出（包括食品費、衣著鞋襪費、房租水電費、家居管理
    費、醫療保健費、交通通訊費、娛樂教育費及雜項支出）百
    分之60訂定，故消費者債務清理條例事件之債務人每月生活
    費標準自堪以最近1年衛生福利部或直轄市政府所公告當地
    區每人每月最低生活費1.2倍即15,965元計之【計算式：13,
    304×1.2＝15,965，元以下四捨五入】。債務人雖主張其每月
    生活必要支出費用為23,965元【計算式：最低生活費1.2倍1
    5,965元+租金8,000元】(見本院卷第21頁)，然該數額顯已
    逾越首揭標準15,965元，從而，其每月個人生活必要支出自
    應以15,965元為據。
  ㈣債務人稱其尚有2名未成年子女名須扶養，每月為此支出扶養
    費用各16,791元等語。查債務人之2名子女分別於100、103
    年出生，均為未成年人，有戶籍資料在卷可憑（見本院卷第
    103-105頁），應認有受扶養之必要，且其生活費標準，亦
    應以上開最低生活費標準為限。依前述每人每月15,965元之
    生活費標準，與配偶共同分攤，則債務人每月扶養子女之費
    用，各應以7,983元為其上限【計算式：15,965元÷2人，元
    以下四捨五入】，債務人陳稱其每月支出扶養子女之費用各
    16,791元，已逾上開生活費之標準，仍應以每人每月各7,98
    3元為其扶養費用之上限。
  ㈤綜上各情，債務人每月所得29,000元，扣除每月生活基本費
    用15,965元及扶養費用15,966元後，已無餘額，堪認債務人
　　已達不能清償債務之程度。
四、綜上所述，依債務人之收入財產及必要生活支出之情形，已
    有不能清償債務之情形，且其係一般消費者，未從事營業，
    無擔保或無優先權之債務未逾1,200萬元，亦曾踐行前置調
    解程序而調解不成立，復未經法院裁定開始清算程序或宣告
    破產（見本院卷第95頁），又查無消費者債務清理條例第6
    條第3項、第8條或第46條各款所定應駁回更生聲請之事由存
    在，則本件債務人聲請更生，於法應屬有據。
五、末按，法院裁定開始更生或清算程序後，得命司法事務官進
    行更生或清算程序，必要時得選任律師、會計師或其他適當
    之自然人或法人一人為監督人或管理人，消費者債務清理條
    例第16條第1項定有明文。本件既經本院裁定開始更生程序
    ，爰併依前開規定，命司法事務官進行更生程序。
中　　華　　民　　國　　111 　年　　1 　　月　　25　　日
                  消債法庭    法  官　田幸艷
上開裁定正本核與原本無異。
本裁定不得抗告。
本裁定已於111年1月25日下午5時整公告。
中　　華　　民　　國　　111 　年　　1 　　月　　25　　日
                              書記官  駱映庭